臺灣新竹地方法院刑事判決　　　　　　　 95年度訴字第706號
公　訴　人　臺灣新竹地方法院檢察署檢察官
被　　　告　丙○○
　　　　　　　　　　　5樓
選任辯護人　李美惠律師
上列被告因強盜案件，經檢察官提起公訴（95年度偵字第4496號
），本院判決如下：
    主  文
丙○○犯準強盜罪而有刑法第三百二十一條第一項第三款情形，
未遂，處有期徒刑壹年拾月。
    事  實
一、丙○○意圖為自己不法之所有，於民國95年8月7日上午11時
    許，在新竹市○○路○段東大停車場2樓，持其所有之鑰匙，
    開啟乙○○所有之車號JN—6072號自用小客車門鎖後（該車
    門鎖並未遭破壞），進入車內欲竊取財物，正環視車內是否
    有值錢之財物，並動手翻動乙○○放置在駕駛座旁座位上之
    筆記本，導致放置在筆記本上之面紙盒掉落到座位下方之際
    ，旋即由在對面工地之乙○○發覺而趕回停車場2樓，而未
    得手。此際，丙○○即開車門而出，乙○○至車旁質疑丙○
    ○為何翻動其車內物品並抓住丙○○，惟被丙○○甩開，離
    開上揭車輛5至10公尺左右，乙○○再抓住丙○○胸前衣領
    ，丙○○則以拳頭揮開乙○○，期間約揮開約7、8次，後乙
    ○○出拳打中丙○○肩膀，丙○○為脫免逮捕，則由上往下
    出拳打乙○○約1、2下，以此方式對乙○○施強暴，但為乙
    ○○撥開。嗣乙○○繼續追逐丙○○，而丙○○自該停車場
    2 樓欄杆間隙摔落至1樓之路面，造成右手骨折。丙○○復
    由路面爬起，乙○○亦繼續追至，2人又在該停車場之1樓追
    逐。丙○○繼續跑往新竹市○○路33號東門國小增建校舍工
    地地下室，而乙○○在後追逐，在該地下室追逐時，乙○○
    曾抓住丙○○7、8次，丙○○均以往下蹲之方式轉頭逃脫，
    嗣後在地下室工地中，乙○○與丙○○2人面對面對峙，丙
    ○○拿起原置放於地下室工地中之客觀上足以對生命身體構
    成威脅而可作為兇器使用之鏝刀1把，對著乙○○左上右下
    、右上左下X型揮舞，然後以該鏝刀之尖端對著乙○○，並
    脅迫乙○○不要靠近、不要打他，之後丙○○並拿著鏝刀架
    在自己之脖子上說要自殺，此時乙○○搶下該鏝刀。此時，
    丙○○又撿起置放於該地下室工地中之客觀上足以對生命、
    身體構成威脅而可作為兇器使用之刮刀1把，對著乙○○左
    上右下、右上左下X型揮舞，然後以該刮刀之尖端對著乙○
    ○，2人此時相距不到1公尺，丙○○並脅迫乙○○不要靠近
    他，乙○○見狀即拾起地上之木板打掉丙○○手中之刮刀，
    並將之丟進水箱中，而丙○○趁隙逃走躲藏，並躲藏至當日
    下午1時50分許步出地下室時為警查獲，並扣得鑰匙8支。
二、案經新竹市警察局第二分局報請臺灣新竹地方法院檢察署檢
    察官偵查起訴。
    理  由
壹、證據能力：按「被告以外之人於審判外之言詞或書面陳述，
    除法律有規定者外，不得作為證據」，刑事訴訟法第159條
    定有明文。關於本案證人乙○○、陳佩蓉、甲○○於警詢中
    所為之證述，係被告以外之人於審判外所為之陳述，且依上
    揭筆錄之記載，檢察官並未予證明該等警詢筆錄具有較可信
    之特別情況，是依上開規定，該等警詢筆錄之記載，就證明
    構成犯罪之事實，固無證據能力，惟審酌本案證人即被害人
    乙○○於警詢中之證述並非非法取得，且其業於本院審理中
    具結作證，經被告及辯護人為交互詰問完畢，被告於訴訟上
    之程序權，已受保障，是證人乙○○之上開證述，其瑕疵即
    經補正，而得作為其於審判期日所為證言之補強。
貳、認定本案犯罪事實所憑證據及形成心證之理由：
一、訊據被告固坦承於上揭時、地，持其所有之鑰匙，開啟證人
    即被害人乙○○所有之車號JN—6072號自用小客車門鎖後，
    進入車內欲竊取財物，環視車內是否有值錢之財物，另在東
    門國小地下室時有持鏝刀等情，惟矢口否認有何加重強盜犯
    行，辯稱：進入該車內後並無翻動筆記本，且於停車場2樓
    並無向證人乙○○揮拳，係證人乙○○打其胸部2拳，為避
    免被證人人乙○○打，才會從停車場欄杆跳下，而在東門國
    小地下室時，亦被證人乙○○踢、打，其並未持刮刀，亦未
    持鏝刀攻擊證人乙○○云云。惟查：
（一）被告丙○○意圖竊取財物，於上揭95年8月7日上午11時許
      ，在新竹市○○路○段東大停車場2樓，持其所有之鑰匙，
      開啟證人乙○○所有之車號JN—6072號自用小客車門鎖，
      進入車內欲竊取財物，並已環視車內是否有值錢之財物等
      情，為被告於本院準備程序以及審理時所供明。又於證人
      乙○○發現其停放在上揭停車場之車內有人，而趕回停車
      場之際，發現其放置在駕駛座旁座位上之筆記本已遭翻動
      且放置在筆記本上之面紙盒掉落到該座位下方等情，亦經
      證人乙○○在本院審理時證述明確。另被告係打開該車之
      駕駛座進入該車車內，亦為被告於本院審理時所供明，且
      與證人乙○○所證述，其於返回停車場時見到被告從該車
      之駕駛座開門而出等情節相符。則如被告辯稱並未翻動放
      置在該車內駕駛座旁座位上之筆記本，只是看看車內有無
      值錢物品尚未動手之際，?
      狺H乙○○即到停車場，其即離
      開該車為真，則被告從駕駛座離開該車，豈會碰觸到放置
      在駕駛座旁座位上之筆記本？是被告上揭所辯，顯不足採
      信。是該筆記本應係遭被告所翻動等情，應可認定。又證
      人乙○○雖在偵查中檢察官訊問時證稱：其看到被告手上
      拿其高速公路回數票，而後被告將回數票丟在駕駛座的腳
      踏墊上然後下車等語，惟證人乙○○於本院審理時證稱：
      「（問：你準備拜訪工地回頭看到車內的人作何事？）我
      很訝異車子已上鎖，怎麼會有人上車，我看到有人坐在裡
      面，車上（門）關上。（問：有無看清楚他在作何事？）
      沒有。」、「（問：上二樓停車場時有無呼喊？）我人快
      到二樓，身體已經露出一半地面，大聲吼「你在幹什麼」
      。（問：被告反應為何？）被告看到我時，就將車門打開
      ，馬上下車。（問：踩踏樓梯時是否發生聲響？）樓梯是
      鐵架，踩踏起來發出生很大的聲音，我上樓的速度很快。
      （問：你從樓梯上來看到距離車子的距離多遠？）一公尺
      。（問：被告下車後，你上前去，之後發生何事？）我上
      來時面對車子的左前側門，問他為何到我車裡去，有翻我
      的東西嗎，被告就說對不起，我一手抓著車門把，一邊看
      看車子裡面，看到回數票掉在方向盤正下方，本來是放在
      駕駛座上方遮陽板上，車上還有筆記本、小包包疊放在副
      駕駛座上，筆記本被翻動，小包包沒有動。（問：還有無
      其他東西被翻動？）沒有。」、「（問：有無看清楚被告
      在你車內作何事？）沒有。」等語，是依上揭證人乙○○
      於本院審判中之證述，其並未有如偵查中之證述看到被告
      手上拿其高速公路回數票，而後被告將回數票丟在駕駛座
      的腳踏墊上等情節，且依證人乙○○上揭於本院審理之證
      言，其並未看清楚被告在上揭車中作何事之情形，只見到
      回數票掉落在方向盤正下方等情，且證人乙○○亦未就在
      警詢時證述被告有上揭手持回數票一節，是尚難以證人乙
      ○○前後不一之證詞，遽以認定被告有手持回數票而竊盜
      既遂之情形。
（二）證人乙○○到達停車場2樓時，被告丙○○即開車門而出
      ，證人乙○○至車旁質疑被告為何翻動其車內物品，並抓
      住被告，惟為被告甩開，離開上揭車輛5至10公尺左右，
      證人乙○○抓住被告胸前衣領，被告則以拳頭揮開證人乙
      ○○，期間約揮開約7、8次，後證人乙○○出拳打中被告
      肩膀，被告由上往下出拳打證人乙○○約1、2下，為乙○
      ○撥開等情，業經證人乙○○於本院審理時證述明確，核
      與證人乙○○於偵查中所述「‧‧‧然後下車，我就把他
      抓住，他跑掉，我就上前追他，追到車子後方五到十公尺
      左右，之後我抓到他的衣領就發生扭打‧‧‧」、「我承
      認在停車場打了他兩拳」等語，就該期間為逮捕被告而為
      被告掙脫，並出拳打被告，與被告發生肢體衝突等情大致
      相符，且被告在竊盜之際為被害人發現，而被害人有追捕
      之動作，被害人並且出拳欲逮捕情形下，被告有如證人乙
      ○○所證述由上往下出拳欲打證人乙○○之情形，亦與常
      理相合。是證人乙○○上揭於本院審理時之證言，應值採
      信，而被告所辯並無向證人乙○○揮拳云云顯係卸責之詞
      ，不足採信。
（三）被告丙○○自上揭停車場2樓欄杆間隙掉落至1樓之路面。
      被告由路面爬起，證人乙○○亦繼續追至，2人又在該停
      車場之1樓追逐。後被告跑往上揭工地地下室，證人乙○
      ○亦在後追逐，在地下室工地中，證人乙○○與被告丙○
      ○2人對峙時，被告拿起原置放於地下室工地中之客觀上
      足以對生命、身體構成威脅，而可作為兇器使用之鏝刀1
      把，對著乙○○左上右下、右上左下X型揮舞，然後以該
      鏝刀之尖端對著乙○○，並脅迫乙○○不要靠近、不要打
      他。後被告拿著鏝刀架在自己之脖子上說要自殺，此時證
      人乙○○搶下該鏝刀，被告復撿起原置放在地下室工地中
      之刮刀1把，對著證人乙○○左上右下、右上左下X型揮舞
      ，然後以該刮刀之尖端對著證人乙○○，2人此時相距不
      到1公尺，被告並脅迫證人乙○○不要靠近，證人乙○○
      見狀即拾起地上之木板打掉被告手中之刮刀，丟進水箱中
      ，而被告趁隙逃走躲藏等情，業經證人乙○○於本院審理
      時證述明確，核與證人乙○○於警詢中所證稱：「我們一
      路扭打到東門國小增建校舍的工地，他（指被告）就躲到
      地下室，我也一路追到地下室。他就拿水泥工再用的鏝刀
      及刮刀要刺我，當時被我用左手檔下，我就用右手將工具
      搶下並將工具丟到水坑裡去」等語及證人乙○○於偵查中
      所證稱：「‧‧‧他（指被告）就從二樓的護欄跳下去，
      受了傷。我又繼續追‧‧‧跑到東門國小的新建工地，我
      又追過去，追到地下室，他躲我追，他在地下室車道轉角
      的地方，那個地方有擺磚頭，磚頭上有抹平水泥牆的工具
      刀，我親眼看到他拿起，在我面前揮舞，所以我就左手撿
      起木板防衛，我右手把他的工具刀給搶下來，丟到地下水
      箱，他就拿起水泥用抹刀說要自殺‧‧‧」等語，就被告
      從停車場2樓欄杆空隙中到落地面，證人進而繼續追逐被
      告至上揭工地地下室，在地下室中，被告分別持鏝刀及刮
      刀揮舞等情大致相符，是證人於本院審理時之證述當值採
      信，是被告辯稱，其並未持刮刀，亦未持鏝刀攻擊證人乙
      ○○云云，不足採信。復有扣案之鑰匙8支、鏝刀及刮刀
      各1把、被告丙○○之行政院衛生署新竹醫院95年新醫診
      字第21240號乙種診斷證明書1紙及扣案鑰匙、鏝刀及刮刀
      之照片各1張可稽。
（四）綜上所述，被告丙○○於竊盜未得手後，因脫免逮捕，而
      當場施以強暴，並在證人乙○○跟蹤追躡中，而持鏝刀及
      刮刀之兇器而當場施以脅迫之犯行堪以認定。本件事證明
      確，應依法論科。
、論罪科刑：
一、罪名：
（一）按竊盜，因脫免逮捕，而當場施以強暴脅迫者，以強盜論
      ，刑法第329條定有明文。次按，刑法之強盜罪，明文規
      定以強暴、脅迫致使不能抗拒為其構成要件，而準強盜罪
      則無類此致不能抗拒之規定，故被告一有強暴、脅迫之實
      施，即與準強盜罪之規定相當，而不以使人不能抗拒為必
      要（最高法院74年度臺上字第3225號判決意旨參照）。又
      刑法第329條所謂當場，固不以實施竊盜尚未離去現場為
      限，即已離盜所而尚在他人跟蹤追躡中者，仍不失為當場
      （最高法院28年上字第1984號判例意旨參照）。復按刑法
      第329條以強盜論，即以強盜罪相當條文處罰之意，並非
      專指以同法第328條第1項之強盜論，故同法第330條所謂
      犯強盜罪，不僅指自始犯強盜罪而言，即依同法第329條
      以強盜論者，亦包括之，如此項準強盜有同法第321條第1
      項各款情形之一，自應依同法第330條論處（最高法院42
      年度臺上字第523號判例意旨參照）。而刑法第330條規定
      之加重強盜罪，係犯強盜罪而有第321條第1項各款情形之
      一者。則於刑法第329條準強盜罪情形下，持凡客觀上足
      對人之生命、身體、安全構成威脅，具有危險性之兇器，
      無論該兇器係於竊盜之初即由行為人攜帶至竊盜現場；或
      在竊盜現場所取得；或在尚在他人跟蹤追躡中者而於跟蹤
      追躡中過程而取得，因在準強盜行為中，自前階段竊盜行
      為乃至後階段為脫免逮捕等目的而施強暴脅迫之行為，均
      於刑法評價上為1強盜行為，則無論在前階段或後階段有
      攜帶兇器之情形，均對於被害人乃至在竊盜現場或他人跟
      蹤追躡中之人造成相同程度之危險，自應認定該當刑法第
      330條之加重竊盜罪。復按刑法準強盜罪，係以竊盜或搶
      奪為前提，在脫免逮捕之情形，其竊盜或搶奪既遂者，即
      以強盜既遂論，如竊盜或搶奪為未遂，即以強盜未遂論（
      最高法院68年臺上字第2772號判例意旨參照）。
（二）再按於行為人以行竊之意思接近財物，並進而物色財物，
      即可認為竊盜行為之著手。查被告以行竊之意思，持其所
      有之鑰匙，開啟證人乙○○所有上揭自用小客車門鎖後，
      進入車內欲竊取財物，開始環視車內是否有值錢之財物，
      並動手翻動乙○○放置在駕駛座旁座位上之筆記本之情節
      已符合竊盜罪著手之概念。是被告選任辯護人以被告尚未
      為竊盜之著手，並未搜尋財物，自不構成竊罪亦無由成立
      刑法第330條之罪云云，無足採信。
（三）又查於上揭停車場2樓，被告之竊盜犯行為證人乙○○發
      覺而其欲出手逮捕被告之際，被告為脫免逮捕，則由上往
      下出拳打證人乙○○1、2下而施強暴；後證人乙○○繼續
      追逐被告至上揭校舍工地地下室，在證人乙○○跟蹤追躡
      中時，被告拿起置放在地下室工地之鏝刀1把，對著證人
      乙○○揮舞，再以該鏝刀之尖端對著證人乙○○，脅迫證
      人乙○○不要靠近，證人乙○○搶下該鏝刀後，被告又撿
      起置放於該地下室工地中之刮刀1把，對著證人乙○○揮
      舞，然後以該刮刀之尖端對著證人乙○○，而脅迫證人乙
      ○○不要靠近等情，已如上述。是依上法律意旨，已堪認
      為被告係為脫免逮捕當場施以強暴、脅迫行為甚明。且證
      人乙○○係持續跟蹤追躡被告中至上揭校舍工地地下室等
      情，亦迭經證人乙○○自警詢、偵查乃至本院審理時均證
      述明確，而該鏝刀及刮刀雖非被告攜帶至竊盜現場，惟按
      上揭法律意旨，被告在他人跟蹤追躡中者而符合刑法第32
      9條「當場」概念下在上揭校舍工地地下室所取得，而該
      鏝刀及刮刀均係金屬材質、質地堅硬，客觀上足對人之生
      命、身體、安全構成威脅，為具有危險性之兇器，已該當
      刑法第330條，犯強盜罪而有刑法第321條第1項第3款之攜
      帶兇器而犯之情形。而被告於著手竊盜之際，即為證人乙
      ○○發現而未遂，依上法律見解，自應論以刑法第330條
      第2項、第1項之加重強盜未遂罪。則被告之選任辯護人以
      被告曾脫離證人乙○○之視線，才發生持鏝刀之行為，而
      與當場之概念不符；鏝刀非被告所有，被告並未攜帶兇器
      云云置辯，均不足採信。又本案檢察官於起訴書所記載之
      起訴法條原為刑法第330條第1項之既遂罪，惟經公訴人於
      本院準備程序及審理時當庭更正為刑法第330條第2項、第
      1項之加重強盜未遂罪，附此指明。
二、未遂：按已著手於犯罪行為之實行而不遂者，為未遂犯。未
    遂犯之處罰，以有特別規定者為限，並得按既遂犯之刑減輕
    之，刑法第25條定有明文。查本案被告於著手竊盜之際，即
    為證人乙○○發現而未遂，而當場施以強暴、脅迫，該當以
    刑法第330條第2項、第1項之加重強盜未遂罪。並依上揭刑
    法第25條第2項規定，減輕其刑。
三、刑法第59條酌減：考量被告並未竊得財物得手，且被告施強
    暴、脅迫之方式，並未對被害人造成重大危害，其犯罪情節
    尚屬輕微，而認被告犯行有情輕法重之情形，爰依刑法第59
    條規定減輕其刑。
四、量刑：爰審酌被告之雖為脫免逮捕而對於被害人施強暴、並
    持兇器為脅迫行為，並未對被害人造成重大危害，且被告前
    未曾受有期徒刑以上刑之宣告，素行尚可，此有臺灣高等法
    院被告前案紀錄表1紙可按，因家庭經濟困境而獨立扶養年
    邁母親，一時貪念，而鑄成本件犯行之大錯，復為脫免逮捕
    已致手臂骨折，及犯罪後態度等一切情狀，是本院認公訴人
    當庭求處被告有期徒刑3年6月仍非相當，而量處如主文所示
    之刑。
五、沒收：又扣案之鑰匙8支，雖為被告所有，且其中1支為被告
    用以本案竊盜犯行，惟被告並無法指出係以其中何把鑰匙開
    啟被害人之車門，已據被告於本院審理時所供明，並參以被
    告於本院審理時已表示廢棄該鑰匙8支之意思，爰不再依刑
    法第38條第1項第2款宣告沒收。又扣案之鏝刀及刮刀各1把
    均非被告所有，亦不得依刑法第38條第1項第2款宣告沒收，
    併此敘明。
肆、據上論斷，應依刑事訴訟法第299條第1項前段，刑法第329
    條、第330條第2項、第1項、第321條第1項第3款、第25條、
    第59條，判決如主文。
本案經檢察官林鳳師到庭執行職務。
中　　華　　民　　國　　96　　年　　3 　　月    23  　日
                  刑事第二庭  審判長法　官　汪漢卿
                                    法  官  鄭子俊
                                    法  官  方鴻愷
以上正本證明與原本無異。
如不服本判決應於收受本判決後十日內向本院提出上訴書狀，其
未敘述上訴理由者，並得於提起上訴後十日內向本院補提理由書
狀 (均須按他造當事人之人數附繕本)「切勿逕送上級法院」。
中　　華　　民　　國　　96　　年　　3 　　月    23  　日
                                    書記官  吳美雲
所犯法條：
中華民國刑法第330條
（加重強盜罪）
犯強盜罪而有第321條第1項各款情形之一者，處7年以上有期徒
刑。
前項之未遂犯罰之。
